臺灣桃園地方法院刑事判決　　　　　　　　　　　　九十三年度交簡上字第三一號
　　上　訴　人　臺灣桃園地方法院檢察署檢察官
　　被　　　告　乙○○
右列被告因過失傷害案件，經檢察官聲請簡易判決處刑（聲請案號：九十二年度偵字
第一五七一八號），上訴人對於本院交通法庭九十三年三月十二日第一審簡易判決（
九十二年度桃交簡字第一八七二）提起上訴，本院管轄第二審合議庭判決如左：
    主  文
原判決撤銷。
乙○○因過失傷害人，處有期徒刑月，如易科罰金，以佰元折算壹日。
    事  實
一、乙○○於民國九十二年六月二十七日上午九時三十分許，駕駛車號ＦＬ－八九五
    五號自用小貨車，沿桃園縣桃園市○○路○段，由三民路往大有路方向之內側車
    道行駛，於行經成功路三段與往虎頭山登山口前設有行人穿越道之Ｔ字型無名巷
    交岔路口時，原應注意車前狀況，隨時採取必要之安全措施，並應注意汽車行近
    行人穿越道前，應減速慢行，遇有行人穿越時，無論有無交通警察指揮或號誌指
    示，均應暫停讓行人先行通過，而依當時之天候、道路狀況及視線，並無不能注
    意之情，竟疏未注意及此，致在交岔路口之行人穿越道上，撞及當時正沿行人穿
    越道欲通過馬路之甲○○○，致甲○○○倒地因而受有左側脛、腓骨遠端骨折、
    頭部挫傷等傷害，乙○○於車禍發生後，除在場協助將甲○○○送醫診治外，並
    對到場處理車禍事故之警員表示其為肇事自小貨車之駕駛人，自首而受裁判。
二、案經被害人甲○○○訴由桃園縣警察局桃園分局報請臺灣桃園地方法院檢察署檢
    察官聲請簡易判決處刑。
    理  由
一、訊據被告乙○○矢口否認有何過失傷害犯行，辯稱：伊當日駕駛小貨車沿成功路
    三段直行欲至桃園榮民醫院送貨，伊行駛前開交岔路口時，車速約為時速二十公
    里，伊當時係行駛在內側車道，係告訴人突然由路邊衝出，伊發覺後有剎車，係
    告訴人自己撞伊的小貨車，伊沒有過失云云。
二、經查：本件車禍地點即桃園縣成功路三段與往虎頭山登山口之無名巷前交岔路口
    ，為無號誌之Ｔ字型交岔路口，該交岔路口在無名巷前設有行人穿越道可橫越成
    功路三段，車禍發生後，被告所駕駛之自小貨車係停在成功路三段由三民路往大
    有路車道之內側車道上，小貨車之後輪停在行人穿越道上等情，有道路交通事故
    調查報告表現場圖及車禍發生後現場所拍攝之照片五張在卷可稽。又被告當日係
    駕駛自小貨車沿成功路三段內側車道直行，欲至桃園榮民醫院；而告訴人當日係
    與其夫李心德至虎頭山爬山健行，其後由無名巷走出，欲經由行人穿越道橫過馬
    路返家，當時李心德走在前方，告訴人走在後方等情，分別經被告及告訴人供證
    在卷，並經證人李心德證述相符，且被告所駕駛之自小貨車於車禍發生後確係停
    在內側車道之情，均堪認被告及告訴人此部分之供證屬實。則以被告於車禍發生
    前，既係駕駛小貨車沿成功路三段內側車道行駛，則小貨車自無可能在外側車道
    ，甚或在路側白實線外撞及告訴人，參以證人李心德證稱當時其與告訴人一起通
    過行人穿越道，其走在前面，告訴人走在後面，而車禍發生後，被告所駕駛之小
    貨車確停在內側車道上，後輪尚壓在行人穿越道上，足證告訴人指證其當時係在
    行人穿越道的一半的位置（即成功路三段由三民路往大有路車道之半）遭被告所
    駕駛之小貨車車頭前方撞及等語，應屬實情，而可採信。至被告另辯稱係告訴人
    突然由路旁衝出，其發現時已相距不足二公尺（或稱一公尺），其已採取剎車防
    避，對車禍之發生並無過失云云，然查，以被告所自承其當時車行速度為時速二
    十公里計算，換算每秒行進之距離約為五點五公尺，而碰撞地點距離路側白實線
    約為六公尺，則以告訴人係民國十九年生，於車禍發生當時年已七十二歲，行動
    能力本已較常人遲緩，告訴人欲行至六公尺之碰撞位置，應需相當之時間（如以
    常人步行之時速為每小時五公里計算，換算每秒行進之距離約為一點三九公尺）
    ，而車禍現場道路筆直，有現場照片可稽，如被告盡其注意義務，應於距離車禍
    碰撞點前方約二十三點七公尺處，即可發現告訴人正由路旁行人穿越道走出，然
    被告竟疏未注意，貿然行駛，致在行人穿越道上撞及告訴人，被告就車禍之發生
    有過失，至為明確，所辯係告訴人突然衝出撞其車子云云，並無可採。
三、按汽車行駛時，駕駛人應注意車前狀況，並隨時採取必要之安全措施；又汽車行
    近行人穿越道前，應減速慢行，遇有行人穿越時，無論有無交通警察指揮或號誌
    指示，均應暫停讓行人先行通過。道路交通安全規則第九十四條第三項、第一０
    三條分別設有明文規定。被告駕駛小貨車行近行人穿越道前，疏未注意車前狀況
    ，亦未暫停讓行人先行通過，致發生車禍，其對車禍發生有過失，至為明確，又
    被害人甲○○○因本件車禍受有左側脛、腓骨遠端骨折、頭部挫傷等傷害，亦有
    財團法人振興復健醫學中心診斷證明書二份在卷可稽，其傷害與被告之過失行為
    自有相當因果關係，被告過失傷害犯行，堪予認定。
四、又「汽車行近行人穿越道前，應減速慢行，遇有行人穿越時，無論有無交通警察
    指揮或號誌指示，均應暫停讓行人先行通過，此乃道路交通安全規則，為維護行
    人安全所規定之保護措施。汽車駕駛人，不依前揭規定讓行人優先通行，因而致
    人受傷或死亡，應負刑事責任者，並於道路交通管理處罰條例第八十六條第一項
    規定，加重其刑，用以促使汽車駕駛人提高警覺，注意行人安全。無論因故意或
    過失，違反注意義務，未暫停讓行人先行通過，因而致人傷亡者，均有上開加重
    其刑之適用。」（最高法院八十八年台上字六九六號判決意旨參照）
五、核被告所為係犯刑法第二百八十四條第一項前段之過失傷害罪。公訴人雖於本院
    九十三年六月十五日審判期日當庭更正起訴法條為刑法第二百八十四條第二項之
    業務過失傷害罪。惟查「刑法上所謂業務，係指個人基於其社會地位繼續反覆所
    執行之事務，包括主要業務及其附隨之準備工作與輔助事務在內。此項附隨之事
    務，並非漫無限制，必須與其主要業務有直接、密切之關係者，始可包含在業務
    概念中，而認其屬業務之範圍。」（最高法院八十九年台上字第八０七五號判例
    意旨參照）。被告為唯香食品股份有限公司（下稱唯香公司）負責人，其於案發
    當日係駕駛唯香公司之小貨車送貨等情，固據被告供承在卷，惟被告平日之業務
    並不包括送貨，其公司大宗貨物均委由貨運行運送，小額零散貨物則由工人載送
    ，僅於工人不在，而客戶又需貨孔急時，其由其臨時充任載送等情，亦據被告供
    認在卷，顯然被告駕車載貨行為，僅偶然為之，並非其日常反覆執行之事務，亦
    非為其附隨及輔助事實，則被告之駕車載貨行為，應與刑法上業務之範圍不符，
    公訴人更正起訴法條，尚有誤會，起訴法條應予變更。又被告駕駛小貨車行經行
    人穿越道前，過失未暫停讓行人先行通過，應依道路交通管理處罰條例第八十六
    條第一項規定，加重其刑。又被告於車禍發生後，除在場協助將告訴人送醫診治
    外，並對到場處理車禍事故之警員表示其為肇事小貨車之駕駛人，於犯罪未發覺
    前自首而受裁判等情，已據證人即警員林俊良於原審審理時到場證述在卷，被告
    之行為符合自首要件，應依刑法第六十二條前段規定，減輕其刑，並予先加後減
    。原審對被告論罪科刑，並依自首而減輕其刑，固非無據，惟查，本件車禍地點
    係在桃園市○○路○段由三民路往大有路方向之內側車道行人穿越道上，原審認
    係在車禍發生後被告停車處與路邊白實線之地帶，非在斑馬線上，而未予加重其
    刑，與事實不符且適用法則未合，檢察官提起上訴，為有理由，應由本院撤銷原
    判決。爰審酌被告駕駛小貨車未依規定於行人穿越道前暫停讓行人先行通過，致
    在行人穿越道上撞及告訴人之過失程度，告訴人所受之傷情，及被告於犯罪後否
    認犯罪，迄未與告訴人達成和解，賠償告訴人損害，及被告犯罪後之態度等一切
    情狀，量處如主文所示之刑，並諭知易科罰金之折算標準。
據上論斷，應依刑事訴訟法四百五十五條之一第三項、第三百六十九條第一項前段、
第三百六十四條、第二百九十九條第一項前段、第三百條，刑法第二百八十四條第一
項前段、第六十二條前段、第四十一條第一項前段，道路交通管理處罰條例第八十六
條第一項，罰金罰鍰提高標準條例第一條前段、第二條，現判決如主文。
本案經檢察官郭靜文到庭執行職務。
中      華      民      國      九十三      年    六      月    二十九  日
                                      臺灣桃園地方法院刑事第九庭
                                          審判長法  官  林明洲
                                                法  官  林春鈴
                                                法  官  黃斯偉
右正本證明與原本無異。
不得上訴。
                                                書記官  李珈慧
中      華      民      國      九十三      年    七      月      二    日
論罪法條之依據：
中華民國刑法第二百八十四條
(過失傷害罪)
因過失傷害人者，處六月以下有期徒刑、拘役或五百元以下罰金，致重傷
者，處一年以下有期徒刑、拘役或五百元以下罰金。
從事業務之人，因業務上之過失傷害人者，處一年以下有期徒刑、拘役或
一千元以下罰金，致重傷者，處三年以下有期徒刑、拘役或二千元以下罰
金。
